【裁判字號】    95,交易,66
【裁判日期】    951228
【裁判案由】    公共危險等
【裁判全文】
臺灣宜蘭地方法院刑事判決              95年度交易字第66號
公  訴  人  臺灣宜蘭地方法院檢察署檢察官
被      告  乙○○
上列被告因公共危險案件，經檢察官提起公訴（95年度偵字第23
96、2299號），嗣於本院準備程序進行中，被告先就被訴事實為
有罪之陳述，經裁定進行簡式審判程序，本院判決如下：
    主  文
乙○○連續服用酒類，不能安全駕駛動力交通工具而駕駛，處有
期徒刑參月，如易科罰金，以銀元參佰元（即新臺幣玖佰元）折
算壹日。
    事  實
一、乙○○明知服用酒類已達不能安全駕駛動力交通工具之程度
    時，不得駕駛動力交通工具，竟基於概括犯意，先於民國95
    年5月18日18時許，在宜蘭縣冬山鄉廣興村某親戚住處內飲
    用高粱酒，且於酒後注意力減低、反應能力變慢，已無安全
    駕駛動力交通工具能力之狀況下，仍執意於同日21時許，騎
    駛車牌號碼UXY─799號機車上路欲返回三星住處，嗣於行經
    宜蘭縣冬山鄉○○路與安農一路交岔路口附近為警攔檢，經
    警員對乙○○實施酒精濃度測試，測得其呼氣中所含酒精濃
    度高達每公升1.09毫克，且乙○○於查獲、測試過程中有意
    識模糊，注意力無法集中、做平衡動作測試，手腳顫抖、無
    法完成同心圓測試之情形，顯已不能安全駕駛動力交通工具
    。乙○○復於95年5月30日13時許，在宜蘭縣三星鄉大義村
    某雜貨店內飲用高粱酒，且於酒後注意力減低、反應能力變
    慢，已無安全駕駛動力交通工具能力之狀況下，仍執意於同
    日16時許，騎駛車牌號碼UXY─799號機車上路，嗣於行經宜
    蘭縣三星鄉○○道路與宜196號縣道交岔路口附近時，乙○
    ○因酒後注意力減低、反應能力變慢，竟疏未注意讓幹線道
    車先行，且逆向駛入對向車道，以致撞擊對向由甲○○○所
    騎駛之車牌號碼RAR─082號機車，導致甲○○○人車倒地且
    因而受有左眉弓外側撕裂傷、額部、顱骨骨折、硬腦膜上出
    血、雙手背挫傷、左下肢擦傷及右下肢擦傷等傷害（乙○○
    所涉過失傷害罪嫌部分業據撤回告訴，另為不受理之判決）
    ，乙○○亦人車倒地受傷，經警據報前來處理並將乙○○送
    往羅東聖母醫院就醫，經醫師抽血檢驗，測得乙○○血液中
    所含酒精濃度為372.6MG／DL，換算為呼氣中所酒精濃度為
    每公升1.86毫克，顯已不能安全駕駛動力交通工具。
二、案經宜蘭縣警察局三星分局報請臺灣宜蘭地方法院檢察署檢
    察官偵查起訴，嗣於本院準備程序進行中，被告先就被訴事
    實為有罪之陳述，經裁定進行簡式審判程序。
    理  由
一、上揭犯罪事實，業據被告乙○○於警詢、檢察官偵訊及本院
    審理時坦承不諱，核與證人即被害人甲○○○證述之車禍受
    傷情節相符，復有刑法第一百八十五條之三案件測試觀察紀
    錄表、汽車駕駛人酒後駕車生理協調平衡檢測記錄卡、道路
    交通事故現場圖、道路交通事故調查報告表、驗傷診斷書各
    一件及酒精測定紀錄表（被告乙○○）二件、舉發違反道路
    交通管理事件通知單（酒醉駕車部分）二件、車禍現場相片
    八張在卷可稽。其次，被告於95年5月18日21時許為警查獲
    後，經警測得其呼氣中所含酒精濃度高達每公升1.09毫克，
    且於查獲、測試過程中有意識模糊，注意力無法集中、做平
    衡動作測試，手腳顫抖、無法完成同心圓測試之情形，足見
    被告確實已因飲用酒類而導致注意力、反應力、判斷力及行
    為控制力下降，而不具安全駕車之能力。另被告於95年5月3
    0日16時許，酒後騎駛機車時，竟疏未注意讓幹線道車先行
    ，且逆向駛入對向車道，導致撞擊對向由證人甲○○○騎駛
    之機車，造成雙方人車倒地受傷，經醫師抽血檢驗，測得其
    血液中所含酒精濃度為372.6MG／DL，換算為呼氣中所酒精
    濃度為每公升1.86毫克，亦足見被告確實已因飲用酒類而導
    致注意力、反應力、判斷力及行為控制力下降，而不具安全
    駕車之能力。綜上，足徵被告首揭自白確與事實相符，本件
    事證已臻明確，被告之犯行堪予認定，應依法論科。
二、按95年7月1日修正生效施行之刑法第2條第1項規定「行為後
    法律有變更者，適用行為時之法律。但行為後之法律有利於
    行為人者，適用最有利於行為人之法律」，本件被告行為後
    ，刑法施行法第1條之1及刑法第185條之3、第33條、第41條
    於95年7月1日修正生效施行，刑法第56條及罰金罰鍰提高標
    準條例第2條則自同日刪除，經查：
（一）修正前刑法第185條之3所規定之罰金本刑為銀元三萬元以
      下，換算為新臺幣後，為新臺幣九萬元以下。修正後同法
      條所規定之罰金本刑，依刑法施行法第1條之1之規定，變
      更其單位為新臺幣並提高三倍後為新臺幣九萬元以下。是
      比較新舊法之結果，新法並非較有利於被告。
（二）修正前刑法第33條第5款規定罰金為銀元一元以上，換算
      為新臺幣後，為新臺幣三元以上。修正後同條款則規定「
      罰金：新臺幣一千元以上，以百元計算之。」。是比較新
      舊法之結果，新法並非較有利於被告。
（三）依修正前刑法第41條第1項前段及罰金罰鍰提高標準條例
      第2條之規定，易科罰金之折算標準，應以銀元三百元折
      算一日，經換算為新臺幣後，應以新臺幣九百元折算為一
      日。修正後刑法第41條第1項前段則規定「犯最重本刑為
      五年以下有期徒刑以下之刑之罪，而受六個月以下有期徒
      刑或拘役之宣告者，得以新臺幣一千元、二千元或三千元
      折算一日，易科罰金。」。是比較新舊法之結果，新法並
      非較有利於被告。
（四）本件被告所犯二次酒醉駕車公共危險犯行，經檢察官以連
      續犯一罪起訴，若依刪除前刑法第56條連續犯之規定，被
      告上開犯行，得論以連續犯一罪，且所量處之刑度最多僅
      為刑法第185條之3法定最高本刑再加二分之一，即有期徒
      刑一年六月。若依95年7月1日生效施行之刑法規定，於刪
      除連續犯規定後，被告所犯二次酒醉駕車公共危險犯行，
      應分論併罰，則所量處之刑度最高可達刑法第185條之3二
      罪法定最高本刑之相加，而達有期徒刑二年。是比較新舊
      法之結果，新法並非較有利於被告。
（五）綜合上開新舊法比較之結果，顯然新法並非較有利於被告
      ，依前揭刑法第2條第1項規定，本件即應適用行為時法即
      95年7月1日修正生效施行前之刑法及罰金罰鍰提高標準條
      例第2條之規定，先予敘明。
三、核被告乙○○所為，係犯95年7月1日修正生效施行前刑法第
    185條之3服用酒類，不能安全駕駛動力交通工具而駕駛罪。
    另被告先後二次犯行，時間緊接，方法相同，觸犯構成要件
    相同之罪名，顯係基於概括犯意反覆為之，應依95年7月1日
    修正前刑法第56條連續犯之規定，論以一罪，並依法加重其
    刑。爰審酌被告之品行、智識程度；刑法增訂第185條之3服
    用酒類，不能安全駕駛動力交通工具而駕駛罪之立法目的，
    乃在促使駕駛人保持清晰、正常之判斷、反應能力，減低交
    通事故之發生，以保障整體用路人之生命、身體、財產法益
    ，然被告之所為，除無視交通安全規則所科予之注意義務外
    ，更嚴重悖離上開法條之立法政策目的，情節匪淺；被告犯
    後已坦承犯行，並與車禍被害人達成和解（參見卷附之和解
    筆錄），態度尚佳等一切情狀，量處如主文所示之刑，併依
    95年7月1日修正生效施行前刑法第41條第1項前段及罰金罰
    鍰提高標準條例第2條之規定，諭知易科罰金之折算標準，
    以資警懲。
據上論斷，應依刑事訴訟法第273條之1第1項、第299條第1項前
段，刑法第2條第1項前段，95年7月1日修正生效前刑法第56條、
第185條之3、第41條第1項前段，95年7月1日修正前罰金罰鍰提
高標準條例第2條，現行法規所定貨幣單位折算新臺幣條例第2條
，判決如主文。
本案經檢察官吳志成到庭執行職務。
中    華    民    國    95    年    12    月    28    日
                  刑事第三庭法  官  劉家祥
以上正本證明與原本無異。
如不服本判決應於收受本判決後10日內向本院提出上訴書狀，其
未敘述上訴理由者，並得於提起上訴後10日內向本院補提理由書
狀(均須按他造當事人之人數附繕本)「切勿逕送上級法院」。
                            書記官  邱淑秋
中    華    民    國    95    年    12    月    29    日
附錄本案論罪科刑法條全文：95年7月1日修正生效前刑法第185
條之3。
服用毒品、麻醉藥品、酒類或其他相類之物，不能安全駕駛動力
交通工具而駕駛者，處 1 年以下有期徒刑、拘役或 3 萬元以下
罰金。


司法院資訊處製作；財團法人民間司法改革基金會備份。
